【裁判字號】    98,交聲,1970
【裁判日期】    980720
【裁判案由】    聲明異議
【裁判全文】
臺灣高雄地方法院交通事件裁定        98年度交聲字第1970號
原處分機關  交通部公路總局高雄區監理所
異  議  人
即受處分人  甲○○
上列受處分人因違反道路交通管理處罰條例案件，對於交通部公
路總局高雄區監理所98年6 月12日所為之處分（原處分案號：高
監營裁字裁80-NO0000000號），聲明異議，本院裁定如下：
    主  文
原處分關於罰鍰新臺幣肆萬伍仟元部分撤銷。
甲○○汽車駕駛人，駕駛汽車經測試檢定酒精濃度超過規定標準
，處罰鍰新臺幣伍仟元。
    理  由
一、原處分意旨略以：異議人即受處分人甲○○於民國96年11月
    16日20時44分許飲酒後騎乘車號GL7-267 號重型機車，行經
    高雄縣鳳山市○○路「臺糖量販店」前時，經警攔檢並當場
    舉發異議人酒後駕車經呼氣酒精測試值達每公升0.774 毫克
    ，並開立舉發違反道路交通管理事件通知單，而交通部公路
    總局高雄區○○○○○道路交通管理處罰條例第35條第1 項
    第1 款規定，於98年6 月12日以高監營裁字裁80-NO0000000
    號裁決書裁處異議人罰鍰新臺幣（下同）45,000元，並施以
    道安講習（因異議人駕駛執照已於97年3 月25日吊扣在案，
    而不再處以吊扣之裁罰）。異議人接獲裁決書後，不服上開
    裁決處分，於法定期間內向本院聲明異議。
二、本件異議意旨略以：異議人因酒後騎機車被警察酒測，已由
    檢察官緩起訴，命其向國庫繳交40,000元，基於一事不二罰
    原則，請求撤銷原處分，爰提起本件聲明異議等語。
三、按汽車駕駛人，駕駛汽車經測試檢定有酒精濃度超過規定標
    準之情形者，處1 萬5,000 元以上6 萬元以下罰鍰，並當場
    移置保管該汽車及吊扣其駕駛執照1 年；有第35條第1 項規
    定之情形者，應接受道路交通安全講習，道路交通管理處罰
    條例第24條第1 項第2 款、第35條第1 項第1 款分別定有明
    文。又一行為同時觸犯刑事法律及違反行政法上義務規定者
    ，依刑事法律處罰之。但其行為應處以其他種類行政罰或得
    沒入之物而未經法院宣告沒收者，亦得裁處之。前項行為如
    經不起訴處分或為無罪、免訴、不受理、不付審理之裁判確
    定者，得依違反行政法上義務規定裁處之，行政罰法第26條
    亦有明文規定。
四、經查：
  (一)按於94年2 月5 日公布，並自95年2 月5 日施行之行政罰法
    第26條第1 項規定：「一行為同時觸犯刑事法律及違反行政
    法上義務規定者，依刑事法律處罰之。但其行為應處以其他
    種類行政罰或得沒入之物而未經法院宣告沒收者，亦得裁處
    之」；次按於94年12月28日修正公布，並自95年7 月1 日施
    行之道路交通管理處罰條例第35條第8 項規定：「…前項（
    指有酒精濃度超過規定標準而駕駛車輛等情形）汽車駕駛人
    ，經裁判確定處以罰金低於本條例第92條第3 項所訂最低罰
    鍰基準規定者，應依本條例裁決繳納不足最低罰鍰之部分」
    。參諸上開條文之規定，可認道路交通管理處罰條例第35條
    第8 項，為行政罰法第26條第1 項之特別規定。再按被告所
    犯為死刑、無期徒刑或最輕本刑3 年以上有期徒刑以外之罪
    ，檢察官參酌刑法第57條所列事項及公共利益之維護，認以
    緩起訴為適當者，得定1 年以上3 年以下之緩起訴期間為緩
    起訴處分，刑事訴訟法第253 條之1 定有明文，又依同法第
    253 條之2 第1 項規定，檢察官為緩起訴處分者，得課被告
    予一定之負擔或指示，其中緩起訴之被告若依檢察官緩起訴
    處分命令，向公庫或公益團體支付一定金額，即係履行檢察
    官為緩起訴處分命令，該等金錢給付，並得為民事強制執行
    名義，受處分人因上開緩起訴處分而剝奪其財產權，主觀上
    前揭金錢給付義務亦具有強制性、懲罰性，雖不若易科罰金
    係以支付金錢作為自由刑之替代，惟經由緩起訴處分條件之
    履行使其免於遭檢察官發動起訴程序，仍具有替代刑罰之效
    果，實質上應屬於行政罰法第26條第1 項所稱之「刑事法律
    處罰」，而有行政罰法第26條第1 項「一事不二罰」規定之
    適用。則依修正後道路交通管理處罰條例第35條第8 項所規
    定之罰金，解釋上亦應包括依檢察官處分命令，而向公庫或
    公益團體支付一定金額在內。故受處分人既依檢察官之緩起
    訴處分命令，向公庫或公益團體支付一定金額，即係履行檢
    察官所為緩起訴處分命令，與受刑事處罰無異。
  (二)查本件異議人於上開時、地酒後騎車為警查獲，經臺灣高雄
    地方法院檢察署檢察官於96年12月26日以96年度偵字第3496
    7 號為緩起訴處分，緩起訴期間為1 年，並命異議人於緩起
    訴處分確定後2 個月內，向國庫支付4 萬元，該緩起訴處分
    於97年2 月13日確定，並於98年2 月12日期滿等情，有原處
    分機關高監營裁字裁80-NO0000000號違反道路交通管理事件
    裁決書、臺灣高雄地方法院檢察署檢察官96年度偵字第3496
    7 號緩起訴處分書、臺灣高等法院高雄分院檢察署97年度上
    職議字第827 號處分書各1 份附卷足憑。是依上開法條規定
    及說明，自堪認原處分機關於本案情形應不得就異議人同一
    行為再為行政罰鍰處分，據此，原處分機關依道路交通管理
    處罰條例第24條第1 項第2 款、第35條第1 項第1 款規定，
    對異議人上開酒後駕車之違規行為予以裁罰時，除其行為應
    處以其他種類行政罰即施以道路安全講習部分，仍得予以裁
    處外，自不得再就科處行政罰鍰部分對於異議人予以重複處
    罰。惟因異議人所支付之緩起訴處分金為40,000元，參照道
    路交通管理處罰條例第35條第8 項規定之意旨，異議人尚須
    補繳該等不足部分之罰鍰即5,000 元（即45,000-40,000 ＝
    5,000） ，始為適法，爰此，原處分機關逕以異議人酒精濃
    度超過規定標準，而對其裁處罰鍰45,000元部分，即有未恰
    。
  (三)綜上，原處分機關上開罰鍰之行政裁罰，既有未恰，自應由
    本院撤銷原處分關於45,000元罰鍰部分，另為諭知裁處5,00
    0 元之罰鍰。而原處分關於施以道安講習部分，異議人並未
    聲明異議，不在本件審理及撤銷之範圍內，附此敘明。
五、依道路交通案件處理辦法第20條前段，裁定如主文。
中    華    民    國    98    年    7     月    20    日
                      交通法庭  法  官  蔣志宗
以上正本證明與原本無異。
如不服本裁定，應於收受送達後5 日內向本院提出抗告狀。
中    華    民    國    98    年    7     月    20    日
                                書記官  李崑良


司法院資訊處製作；財團法人民間司法改革基金會備份。
